【裁判字號】    99,交聲,2275
【裁判日期】    990609
【裁判案由】    聲明異議
【裁判全文】
臺灣臺中地方法院交通事件裁定        99年度交聲字第2275號
原處分機關  交通部公路總局臺中區監理所豐原監理站
異  議  人
即受處分人  甲○○
上列受處分人因違反道路交通管理處罰條例案件，對於交通部公
路總局臺中區監理所豐原監理站民國99年5月27日所為之裁決（
豐監稽違字第裁63-Z00000000號裁決書），聲明異議，本院裁定
如下：
    主    文
異議駁回。
    理    由
一、原處分機關意旨略以：異議人即受處分人甲○○駕駛車牌號
    碼NS-0550號自用小客車，於民國99年4月3日13時7分許，行
    經國道3號北上234.4公里處，因「行駛中右前座乘客未繫安
    全帶」違規，為內政部警政署國道公路警察局第七警察隊以
    公警局交字第Z00000000號違反道路交通管理事件通知單攔
    檢舉發。受處分人於前揭時間、地點被舉發違規事實，係違
    反道路交通管理處罰條例第31條第2項規定，原處分機關於
    99年5月27日以豐監稽違字第裁63- Z00000000號裁決書裁處
    罰鍰新臺幣（下同）3000元整，受處分人不服，具狀聲明異
    議等語。
二、聲明異議意旨略以：當時的情形係異議人在北上車道要過名
    間收費站時，把窗子打開，看到一位警員在和女收費員聊天
    ，異議人當時把回數票拿給女收費員，在聊天的警員說了「
    安全帶要扣好」，當時異議人聽到這句話時，就回了他「我
    們有扣好安全帶」，在聊天的警員就走到異議人車旁看，異
    議人就把母親的衣服拿開給警員看結果安全帶和衣服一起開
    了起來，在聊天的警員就叫異議人開到旁邊去，並叫另外一
    位警員請異議人拿行照、駕照，異議人就拿給他，警員就開
    紅單，然後叫異議人簽名，異議人要開車時，異議人和母親
    都在扣安全帶，扣上後才開始開車北上的，所以異議人才會
    回答在聊天那一位警員「我們有扣好」。
三、按行車時汽車駕駛人及前座乘客均應繫妥安全帶，道路交通
    安全規則第89條第1項第5款定有明文。又汽車行駛於高速公
    路，其駕駛人或前座乘客未繫安全帶者，處駕駛人新臺幣30
    00元以上6000元以下罰鍰，道路交通管理處罰條例第31條第
    2項亦有明文。次按汽車行駛於道路上，其汽車駕駛人及前
    座乘客繫安全帶之帶扣應確實緊扣，安全帶扭曲或反轉，鬆
    緊度保持適宜；腰部安全帶置於腰部以下，肩部安全帶固定
    位置應依個人調整，避免安全帶纏繞經過頸部，且應置手臂
    上端以上，汽車駕駛人及前座乘客繫安全帶實施及宣導辦法
    第3條第3款亦有明文。而查道路交通管理處罰條例第31條第
    2項規定，汽車行駛於高速公路時，駕駛人及前座乘客需繫
    安全帶，其立法意旨無非在保護駕駛人及前座乘客，使其等
    在汽車高速行駛中若遇緊急煞車或劇烈碰撞等突發狀況時，
    能降低所可能受到的傷害並維護生命安全，而駕駛人或前座
    乘客雖繫有安全帶，但卻未依規定方式繫帶時，則汽車行駛
    時一旦發生緊急突發狀況，該安全帶根本無法發揮應有功效
    而保護駕駛人及前座乘客之安全，其情形如同未繫安全帶一
    般，是以在解釋上，道路交通管理處罰條例第31條第2項所
    謂之「未繫安全帶」，自應包括「完全未繫戴安全帶」與「
    未按規定方式繫戴安全帶」之情形在內。
四、經查：
（一）本件受處分人於99年4月3日13時7分許，駕駛車牌號碼NS-
      0550號自用小客車行經國道3號北上234.4公里處，因行駛
      中右前座乘客未繫安全帶之違規而遭警攔停舉發之事實，
      業據受處分人自承在卷，並有內政部警政署國道公路警察
      局公警局交字第Z00000000號舉發違反道路交通管理事件
      通知單影本1紙附卷可稽，堪認屬實。
（二）按駕駛人及前座乘客於行車時均應繫妥安全帶之規定，並
      無例外之規定，規範目的乃在於車輛行駛間，均有發生碰
      撞、追撞及其他意外事故之可能，且意外事故常發生於瞬
      間，故乃強制駕駛人及前座乘客於行駛於道路上時，須全
      程繫上安全帶。本件受處分人於交通違規陳述單中自承當
      時安全帶不是沒有繫，是未繫好等語，依上開說明，受處
      分人已難解免「行駛中右前座乘客未繫安全帶」之違規罰
      則。再者，內政部警政署國道公路警察局第七警察隊函覆
      交通部公路總局臺中區監理所豐原監理站有關本件違規舉
      發情形說明三：「本案查據執勤人員稱：渠等確係於名間
      收費站北向車道發現案內車輛右前座乘客未繫安全帶，方
      予以攔停，並告知未繫安全帶之事實，予以製單舉發，並
      無不當，違規屬實，…」等語，此有該隊99年5月4日公警
      七交字第0990770686號函文影本1紙在卷可稽。衡情執勤
      警員與本件受處分人素不相識，亦無任何嫌隙恩怨可言，
      當無故意設詞誣攀之理，亦無捏造事實構陷受處分人之必
      要，況員警執行公務本身受行政懲處責任之監督，殊無甘
      冒行政懲處而刻意誣陷受處分人之可能，且依本案卷證並
      無任何積極證據足以證明舉發員警所為之舉發有何不當或
      違法之處，受處分人復未提出任何對其有利之證據供本院
      參酌，其上開所辯，尚無所據，委不足採，受處分人執此
      異議，並無理由。
五、綜上所述，受處分人駕駛上開車輛確有於前揭時地行駛於高
    速公路未繫安全帶之違規行為，從而原處分機關依道路交通
    管理處罰條例第31條第2項及違反道路交通管理事件統一裁
    罰基準表之規定裁處受處分人3000元罰鍰，核無違誤。本件
    受處分人所為之異議，為無理由，應予駁回。
據上論斷，應依道路交通管理處罰條例第87條、道路交通案件處
理辦法第19條，裁定如主文。
中    華    民    國    99    年    6     月    9     日
                  交通法庭      法  官  巫淑芳
上正本證明與原本無異。
如不服本裁定，應於送達後5日內，向本院提出抗告狀。
                                書記官  巫偉凱
中    華    民    國    99    年    6     月    9     日

司法院資訊處製作；財團法人民間司法改革基金會備份。
